【裁判字號】    97,交聲,1155
【裁判日期】    970429
【裁判案由】    聲明異議
【裁判全文】
臺灣臺中地方法院交通事件裁定        97年度交聲字第1155號
原處分機關  交通部公路總局臺中區監理所
異議人  即
受  處分人  甲○○
上列受處分人因違反道路交通管理處罰條例案件，對於交通部公
路總局臺中區監理所於民國九十七年三月十四日所為之處分（中
監違字第裁六０—ＧＤ0000000號裁決書），聲明異議，
本院裁定如下：
    主    文
原處分關於罰鍰新臺幣肆萬玖仟伍佰元部分撤銷。
前項撤銷部分，甲○○不罰。
    理    由
一、原處分機關略以：異議人即受處分人（下稱受處分人）甲○
    ○於民國九十六年一月十六日凌晨三時三十七分許，駕駛車
    牌號碼５４３１－ＪＷ號自小客車，在臺中市○○路口處，
    因有「酒後駕車，經酒測測定值為一‧一七ＭＧ／Ｌ超過標
    準值」之違規，經臺中縣警察局第六分局市政派出所員警當
    場舉發。原處分機關遂於九十七年三月十四日以中監違字第
    裁六０—ＧＤ0000000號裁決書依法裁處罰鍰新臺幣
    （下同）四萬九千五百元，並吊扣駕駛執照十二個月，施以
    道安講習，於法並無不合等語。
二、受處分人聲明異議意旨略以：依據行政罰法第二十六條規定
    ，一罪不兩罰，受處分人已被判緩起訴，並繳納七萬元，請
    求撤銷四萬九千五百元罰鍰之處分云云。
三、按汽車駕駛人，駕駛汽車經測試檢定有酒精濃度超過規定標
    準之情形者，處新臺幣一萬五千元以上六萬元以下罰鍰，並
    當場移置保管該汽車及吊扣其駕駛執照一年；因而肇事致人
    受傷者，並吊扣其駕駛執照二年；致人重傷或死亡者，吊銷
    其駕駛執照，並不得再考領，道路交通管理處罰條例第三十
    五條第一項第一款固有明文。惟九十五年二月五日正式施行
    之行政罰法第二十六條規定：「一行為同時觸犯刑事法律及
    違反行政法上義務規定者，依刑事法律處罰之。但其行為應
    處以其他種類行政罰或得沒入之物而未經法院宣告沒收者，
    亦得裁處之。前項行為如經不起訴處分或為無罪、免訴、不
    受理、不付審理之裁判確定者，得依違反行政法上義務規定
    裁處之。」，該條立法理由明確揭示：「一行為同時觸犯刑
    事法律及違反行政法上義務規定時，由於刑罰與行政罰同屬
    對不法行為之制裁，而刑罰之懲罰作用較強，故依刑事法律
    處罰，即足資警惕時，實無一事二罰再處行政罰之必要。且
    刑事法律處罰，由法院依法定程序為之，較符合正當法律程
    序，應予優先適用。但罰鍰以外之沒入或其他種類行政罰，
    因兼具維護公共秩序之作用，為達行政目的，行政機關仍得
    併予裁處，故為第一項但書規定。二前述行為如經檢察官為
    不起訴處分或法院為無罪、免訴、不受理或不付審理（少年
    事件）之裁判確定，行政罰之裁處即無一事二罰之疑慮，故
    第二項規定此時仍得依違反行政法上義務之規定裁處。」亦
    即一行為同時造成刑罰法律與行政秩序罰規定發生競合適用
    之關係時，基於「一事不二罰」之法理，經由立法程序確立
    應以刑罰優先為原則，避免行為人承受過度且重複之處罰其
    理益明。是以前揭行政罰法中刑事法律處罰優先且不再處以
    行政秩序罰之目的，既係因為行為人已接受刑罰而足資警惕
    ，且已發生懲罰之作用，即無使行為人陷於雙重處罰之不利
    益，則關於刑事法律處罰之範圍自應採取實質認定，凡刑事
    實體法或程序法中所規定客觀上剝奪行為人生命、自由、財
    產權利，主觀上亦因制裁之嚴厲性、痛苦性，其強度足以造
    成心理強制而間接達成矯正教化目的之處遇手段，皆應納入
    其中，而不以形式上符合刑法第三十二條至第三十四條所定
    主刑及從刑種類者為限，始與前揭法律規範之意旨相符。
四、經查：
（一）本件受處分人上開酒後駕車之行為，除構成道路交通管理
      處罰條例第三十五條第一項第一款之交通違規事由外，亦
      已合於刑法第一百八十五條之三服用酒類不能安全駕駛動
      力交通工具而駕駛罪之構成要件，臺灣臺中地方法院檢察
      署檢察官於斟酌刑法第五十七條所列事項及公共利益之維
      護後，認以緩起訴處分為適當，乃於九十六年一月十七日
      以九十六年度速偵字第三九九號為緩起訴處分，並於處分
      書中載明緩起訴期間為一年，受處分人應於收受緩起訴處
      分命令通知書之日起四個月內，向財團法人臺灣省私立向
      上兒童福利基金會附屬臺中育嬰院支付七萬元。之後，檢
      察官撤銷上開緩起訴，另向本院聲請簡易判決處刑，並經
      本院以九十七年度中交簡字第八十號判處有期徒刑三月，
      如易科罰金，以新臺幣二千元折算一日，減為有期徒刑一
      月又十五日，如易科罰金，以新臺幣二千元折算一日確定
      等情，有臺灣臺中地方法院檢察署檢察官緩起訴處分書、
      執行緩起訴處分命令通知書、臺灣高等法院被告前案紀錄
      表、臺灣臺中地方法院檢察署檢察官聲請簡易判決處刑書
      、本院刑事簡易判決等件在卷可稽。
（二）依上可知，受處分人前開違反刑事法律禁止規範之犯罪事
      實既已明確，並經本院判處罪刑確定，不僅非屬行政罰法
      第二十六條第二項之情形，依同法條第一項前段規定，更
      無再依道路交通管理處罰條例第三十五條第一項第一款裁
      處行政罰鍰之餘地，受處分人就此部分聲明異議，非無理
      由，原處分就此部分應予撤銷，另由本院為受處分人不罰
      之諭知。
（四）至於原處分關於吊扣駕駛執照及施以道安講習部分，則係
      預防將來再犯危險之管制罰，而有別於前揭針對已發生違
      規事實科處罰鍰之行政秩序罰，屬行政罰法第二十六條第
      一項但書所稱之「其他種類行政罰」，原處分機關仍得依
      法裁處，受處分人就此部分雖未聲明異議，仍併此明。
五、據上論斷，應依道路交通管理處罰條例第八十七條第二項，
    道路交通案件處理辦法第二十條，裁定如主文。
中    華    民    國    97    年    4     月    29    日
                  交通法庭  法  官  莊嘉蕙
以上正本證明與原本無異。
如不服本裁定應於送達後五日內向本院提出抗告狀。
                            書記官  魏愛玲
中    華    民    國    97    年    4     月    29    日


司法院資訊處製作；財團法人民間司法改革基金會備份。
